【裁判字號】    92,重訴,84
【裁判日期】    921112
【裁判案由】    殺人
【裁判全文】
臺灣高雄地方法院刑事判決                          九十二年度重訴字第八四號
    公  訴  人  臺灣高雄地方法院檢察署檢察官
    被      告  戊○○
    選任辯護人  蔡建賢律師
右列被告因殺人案件，經檢察官提起公訴（九十二年度偵緝字第一五六九號），本院
判決如左：
    主  文
戊○○共同傷害人之身體，因而致人於死，處有期徒刑肆年。
    事  實
一、戊○○、丁○○（本院另案審理中）、己○○（本院另案審理中）、丙○○（本
    院另案審理中）及顏源興等五人於民國（下同）九十二年三月十三日凌晨零時許
    ，在高雄縣岡山鎮後紅國小內涼亭飲酒聊天時，丁○○突因信用貸款問題與顏源
    興發生爭執，丁○○、戊○○、己○○、丙○○四人乃共同基於傷害顏源興之犯
    意聯絡，並均可預見渠等共同傷害顏源興將發生致死之結果，乃由丁○○徒手毆
    打顏某臉部，再以雙腳踢顏某胸部等部位，己○○則以雙手毆打顏某胸部，再以
    雙腳踢顏某臉部，丙○○則以右手毆打顏某背部數下，戊○○亦以雙手毆打顏某
    臉部與背部等部位，嗣戊○○曾勸阻丁○○等人繼續毆打顏源興，顏源興遭毆打
    後不支倒地，受有頭部鈍力傷（前額部、左顳部、後枕部頭皮下有皮下出血現象
    、後枕部帽狀腱膜下有出血現象、左顳部肌肉有嚴重出血現象、顱底前腦窩篩骨
    篩狀板有出血現象、腦內有瀰漫性蜘蛛網膜下出血現象、顱內積血量五十ＣＣ）
    與胸部鈍力傷（胸腔內嚴重挫傷出血、兩側肋骨有多重性骨折、左血胸積血量三
    六０ＣＣ、右血胸積血量二一０ＣＣ、兩側肺臟有嚴重出血、心包膜血液填塞約
    一七０ＣＣ、心臟有撕裂傷約二點三Ｘ零點五公分），並陷入昏迷狀態。丁○○
    、戊○○、己○○、丙○○見狀並未將顏源興送醫，戊○○與丁○○隨即離開現
    場，己○○則於當日凌晨一時許，騎乘機車搭載顏源興、丙○○二人，至岡山鎮
    ○○街二巷二號甲○○住處，丙○○隨後即離開該處，己○○則將顏源興攙扶至
    二樓房間休息，嗣因顏源興數次喊叫肚子痛，己○○竟於當日凌晨四時許，將顏
    源興扶離甲○○住處至高雄縣岡山鎮○○○路與育仁街交岔口附近之空地草皮上
    放置，顏源興終因傷重不治死亡，遲至當日上午八時十二分許，為路人徐蔡素珠
    發現顏源興倒臥該處報警，始循線查獲上情。
二、案經高雄縣政府警察局岡山分局報請臺灣高雄地方法院檢察署檢察官偵查起訴。
    理  由
一、訊據被告戊○○固坦承於前揭時地夥同丁○○、己○○、丙○○共同毆打顏源興
    ，且事後未將顏源興送醫而由己○○載走之事實，然矢口否認有殺人犯行，辯稱
    ：被告戊○○在案發前並不認識顏源興，亦無仇恨，自無殺人動機、目的及故意
    ，且被告當時有勸架，防止傷害的進一步擴展，並無預見顏源興死亡結果，況顏
    源興死亡結果並非因遭被告毆打致死，係延誤就醫所致，被告傷害行為與顏源興
    死亡結果之因果關係已中斷云云。然查：
    (一)按刑法第二百七十一條第一項之殺人罪，客觀上須有殺人之行為，主觀上亦須
      有殺人之犯意為要件，至殺人犯意之有無，係以下手加害時，有無死亡之預見
      為斷，至受傷處所是否致命部位，及傷痕之多寡、輕重如何，僅供認定有無殺
      意之參考。本件被告戊○○與丁○○、己○○、丙○○、顏源興係喝酒聊天而
      相聚，僅因聊天過程中因丁○○突然因貸款問題與顏源興起衝突，被告戊○○
      與丁○○、己○○、丙○○為教訓顏源興而共同毆打之，此為證人己○○、丙○○於本院審理時證述屬實（見本院九十二年十月二十九日審判筆錄），亦與
      被告所辯相符，至於證人丁○○雖否認當時在場，其證詞亦與當時在場之戊○○、己○○、丙○○不同，然被告戊○○、己○○、丙○○與丁○○均係事先
      認識且相約喝酒聊天，自無誣陷丁○○之理，且戊○○、己○○、丙○○對於
      丁○○當時在場且因貸款問題與顏源興起衝突之事實均證述相符，是應以被告
      所辯及證人己○○、丙○○之證詞為可採，準此，被告戊○○與死者顏源興並
      無糾紛，僅因一時酒後情緒失控而相挺丁○○，且當時在場之人均未持工具或
      兇器，僅以徒手毆打死者顏源興，是單以顏源興死亡之結果，客觀上尚難認定
      被告於參與毆打時有置顏源興於死亡之主觀犯意，被告辯稱無殺人犯意，應堪
      予採信，公訴人僅以被告與其他人共同毆打顏源興而發生死亡結果即推認被告
      戊○○有殺人犯意，忽略被告與死者並無仇隙，亦無殺人動機及目的，尚有未
      洽，自應由本院變更起訴法條予以審理，合先敘明。
    (二)次按「刑法第二百七十七條第二項傷害致人於死之罪，係因犯罪致發生一定結
      果而為加重其刑之規定，按照同法第十七條固以行為人能預見其結果發生時，
      始得適用，但上訴人於甲乙等叢毆被害人時，既在場喝打，此種傷害行為，足
      以引起死亡之結果，在通常觀念上不得謂無預見之可能，則上訴人對於被害人
      之因傷身死，即不能不負責任。上訴意旨謂被害人身受各傷，無一屬於要害且
      均甚輕微，其死亡結果斷非行為人所能預見，主張應依刑法第十七條規定不負
      致死之責，自無可採。」、「刑法第十七條所謂行為人不能預見其結果之發生
      者，係指結果之發生出於偶然，為行為人所不能預見者而言。上訴人對於被害
      人臂臀各部以腰帶抽擊，原無致死之決心，顧傷害係破壞人身組織之行為，其
      受傷後因治療無方而致死亡，究非不能預見之偶然結果，該被害人受傷後即因
      調治無效身死，上訴人自應負傷害致人於死之罪責。」，最高法院二十九年上
      字第一０一一號及二十四年上字第一四０三號分別著有判例可資參照。被告戊○○與丁○○、己○○、丙○○均係身強體健、年輕力壯之男子，渠等共同毆
      打顏源興時，顏源興所受之傷害力道自數倍於單獨一人毆打時顯現之力道，且
      渠等見顏源興受四人拳打腳踢而不支倒地時，顯可認識顏源興身體已受傷害，
      而被告在離去時，顏源興已無法用己力支撐身體離去而需由己○○騎乘機車搭
      載丙○○將顏源興夾置於兩人之間，若未送醫救治足以引起死亡之結果，在通
      常觀念上不得謂無預見之可能，被告就此辯稱已阻止其他人繼續毆打死者而認
      為無死亡結果之預見云云，與上述依通常觀念判斷共同毆打之行為及顏源興受
      傷後之狀態，應可預見死亡結果無關，所辯不足採信。
    (三)又顏源興死亡結果確係因受毆打後產生之頭部鈍力傷（前額部、左顳部、後枕
      部頭皮下有皮下出血現象、後枕部帽狀腱膜下有出血現象、左顳部肌肉有嚴重
      出血現象、顱底前腦窩篩骨篩狀板有出血現象、腦內有瀰漫性蜘蛛網膜下出血
      現象、顱內積血量五十ＣＣ）與胸部鈍力傷（胸腔內嚴重挫傷出血、兩側肋骨
      有多重性骨折、左血胸積血量三六０ＣＣ、右血胸積血量二一０ＣＣ、兩側肺
      臟有嚴重出血、心包膜血液填塞約一七０ＣＣ、心臟有撕裂傷約二點三Ｘ零點
      五公分）所致，此業據檢察官督同法醫師勘驗解剖明確，並有相驗屍體證明書
      乙份、勘驗筆錄乙份、驗斷書乙份、勘驗、解剖照片三十九張、解剖紀錄報告
      乙份附相驗卷可稽，是顏源興死亡結果與被告毆打行為有相當因果關係，縱證
      人己○○證稱被告戊○○有告知如顏源興身體有狀況要打電話通知丙○○，由
      丙○○將顏源興送醫（見本院九十二年十月二十九日審判筆錄），然顏源興死
      亡結果係由於被告毆打行為而發生，其間並無與傷害無關之其他疾病發生，且
      被告戊○○並無積極確定要求或親自將顏源興送醫救治之行為，亦即不將顏源
      興送醫救治並不違背被告本意，嗣顏源興因受傷過重而死亡，己○○未將顏源
      興送醫救治既不違背被告本意，則此未送醫救治行為自難稱係發生死亡結果之
      其他偶然獨立原因之介入，況且如將顏源興送醫救治是否足以避免死亡結果亦
      未得見，是被告辯稱延誤送醫救治係本件死亡結果與傷害行為間之因果關係中
      斷事由，並不足採。
    (四)綜合以上，本件被告犯行已堪認定，應依法論科。
二、核被告戊○○所為，係犯刑法第二百七十七條第二項前段之傷害致死罪。被告與
    丁○○、己○○、丙○○就上開犯行，有犯意聯絡及行為分擔，係共同正犯。公
    訴人認被告所犯係刑法第二百七十一條第一項之殺人罪，業經本院前述認定被告
    並無殺人之主觀犯意存在而有未洽，惟其基本事實同一，本院自應予審理，並變
    更起訴法條。又參酌被告一時相挺友人而助陣參與毆打行為，又有勸阻拉開己○○、丙○○繼續毆打顏源興，並曾囑咐己○○於顏源興身體出狀況時通知丙○○
    送醫，情輕法重，堪予憫恕，雖宣告法定最低本刑有期徒刑七年，尤嫌過重，爰
    依刑法第五十九條之規定，減輕其刑。爰審酌被告年輕氣盛，血氣方剛，一時衝
    動，僅為相挺友人而參與毆打死者，致死者傷重不治死亡，行為誠屬可議，惟念
    其犯後坦承大部分犯行，態度良好，甚有悔意，然尚未賠償死者家屬等一切情狀
    ，量處如主文所示之刑，以資懲儆。
據上論斷，應依刑事訴訟法第二百九十九條第一項前段、第三百條，刑法第二百七十
七條第二項前段、第五十九條，判決如主文。
本案經檢察官乙○○到庭執行職務
中      華      民      國    九十二     年     十一     月    十二    日
                                  臺灣高雄地方法院刑事第十庭
                                      審判長法  官    孫啟強
                                            法  官    張茹棻
                                            法  官    楊智守
右正本證明與原本無異。
如不服本判決，應於判決送達後十日內，向本院提出上訴狀。
       書記官    王美玲
中    華    民    國      九十二      年      十一      月      十二    日
附錄法條：
中華民國刑法第二百七十七條
(普通傷害罪)
傷害人之身體或健康者，處三年以下有期徒刑、拘役或一千元以下罰金。
犯前項之罪因而致人於死者，處無期徒刑或七年以上有期徒刑；致重傷者
，處三年以上十年以下有期徒刑。


司法院資訊處製作；財團法人民間司法改革基金會備份。
